【裁判字號】    95,訴,791
【裁判日期】    950619
【裁判案由】    違反洗錢防制法
【裁判全文】
臺灣桃園地方法院刑事判決               95年度訴字第791號
公  訴  人  臺灣桃園地方法院檢察署檢察官
被      告  乙○○
                    （現於臺灣嘉義監獄另案執行中）
上列被告因違反洗錢防制法案件，經檢察官提起公訴（94年度偵
字第15636 號），及移送併案審理（95年度偵字第11001 號），
被告於本院準備程序進行中，就被訴及併案事實為有罪之陳述，
經本院告知簡式審判程序意旨，並聽取公訴人及被告之意見後，
本院合議庭裁定依簡式審判程序審理，判決如下：
    主  文
乙○○幫助連續意圖為自己不法之所有，以詐術使人將本人之物
交付，處有期徒刑肆月，如易科罰金，以參佰元折算壹日。
    事  實
一、乙○○明知提供金融帳戶予陌生人士使用，將為非法份子所
    利用，以遂欺騙不知情之社會大眾，而達取得財物之目的，
    竟基於幫助詐欺之犯意，於民國九十四年一月初某日，在桃
    園縣桃園市○○路特易購大賣場附近，以新臺幣（下同）四
    千元之代價，將其向桃園龜山郵局申請之00000000
    000000號帳戶之存摺、提款卡及密碼等資料，出售予
    姓名年籍不詳年約四十餘歲之成年男子，嗣該名男子基於意
    圖為自己不法之概括犯意，先於九十四年一月十七日登入「
    e-bay 拍賣網站」偽稱欲拍賣捷元廠牌筆記型電腦一台，使
    上網瀏覽之丙○○誤以為真而出價競標，嗣經該名男子通知
    丙○○得標，並令丙○○將競標款項匯入乙○○前開帳戶，
    而丙○○所拍得之筆記型電腦將另行郵寄，致使丙○○陷於
    錯誤，於九十四年一月十九日晚間七時三十五分許前某時，
    匯款一萬四千七百六十五元至乙○○前開帳戶內，旋於同日
    晚間七時三十五分許，遭人持提款卡提領上開款項；惟該名
    男子猶嫌不足，復承上開詐欺取財之犯意，於同年二月十五
    日晚間九時許，在網路上偽以「小甜」之名義，與甲○○交
    談，並稱甲○○如先匯款，即願與甲○○交往，使甲○○信
    以為真而陷於錯誤，於翌日（十六日）下午二時二十三分許
    ，前往郵局匯款十萬元至乙○○前開帳戶內，該款項旋遭提
    領一空。
二、案經丙○○訴由內政部警政署保安警察第二總隊移送臺灣臺
    南地方法院檢察署檢察官及臺中縣政府警察局霧峰分局報請
    臺灣臺中地方法院檢察署檢察官呈請臺灣高等法院檢察署檢
    察長核轉臺灣桃園地方法院檢察署檢察官偵查起訴。
    理  由
一、本案被告乙○○所犯之幫助詐欺取財罪，為死刑、無期徒刑
    、最輕本刑三年以上有期徒刑或高等法院管轄第一審案件以
    外之罪，而被告於本院準備程序進行中，就被訴及併案事實
    為有罪之陳述，經本院告知簡式審判程序意旨，並聽取公訴
    人及被告之意見後，本院合議庭依刑事訴訟法第二百七十三
    條之一第一項之規定，裁定依簡式審判程序審理，合先敘明
    。
二、上揭犯罪事實，業據被告乙○○於本院審理時坦承不諱，核
    與被害人丙○○、甲○○於警詢及檢察官偵查時具結證述之
    情節相符，並有被告前開郵局帳戶開戶資料、交易明細資料
    及甲○○匯款單各一份在卷可稽，足見被告之自白與事實相
    符，本件事證明確，被告犯行堪以認定。
三、按刑法上之幫助犯，係對於犯罪與正犯有共同之認識，而以
    幫助之意思，對於正犯資以助力，而未參與實施犯罪之行為
    者而言（最高法院七十五年度台上字第一五○九號、八十八
    年度台上字第一二七○號判決意旨參照）。是以如未參與實
    施犯罪構成要件之行為，且係出於幫助之意思提供助力，即
    屬幫助犯，而非共同正犯。本件被告係基於幫助之犯意，提
    供銀行帳戶予不詳姓名年籍之成年男子，再由該名成年男子
    對被害人丙○○、甲○○佯稱上開不實內容，使被害人等陷
    於錯誤，因而匯款至被告所提供之上揭帳戶內，難認被告係
    以正犯之犯意參與犯罪，亦即被告僅係參與詐欺罪構成要件
    以外之行為，其所為係幫助犯而非正犯行為。再者，本件正
    犯先後兩次詐欺犯行，時間緊接，手段相若，犯罪構成要件
    相同，顯係基於概括之犯意反覆為之，為連續犯。是核被告
    所為，係犯刑法第三十條第一項、第三百三十九條第一項之
    幫助連續詐欺取財罪。被告以幫助之意思，實施詐欺罪構成
    要件以外之行為，幫助他人犯上開詐欺之罪，應依刑法第三
    十條第二項之規定，按正犯之刑減輕之。至公訴意旨雖認被
    告前開行為係涉犯刑法第三十條第一項、洗錢防制法第九條
    第一項之幫助洗錢罪嫌。惟按洗錢防制法之制定，旨在防止
    特定重大犯罪不法所得之資金或財產，藉由洗錢行為，諸如
    經由各種金融機關或其他交易管道，轉換成為合法來源之資
    金或財產，切斷資金與當初犯罪行為之關連性，隱匿犯罪行
    為或該資金不法來源或本質，使偵查機關無法藉由資金之流
    向追查犯罪行為人，其所保護之法益為國家對特定重大犯罪
    之追訴及處罰。次按洗錢行為係指行為人為掩飾或隱匿自己
    重大犯罪所得財物或財產上之利益（洗錢防制法第二條第一
    款），或行為人掩飾、收受、搬運、寄藏、故買或牙保他人
    因重大犯罪所得財物或財產上之利益（同法第二條第二款）
    。除利用不知情之合法管道（如金融機關）為之外，其他使
    所得財物或利益之來源合法化，或改變該財物或利益之本質
    ，以避免追訴處罰之掩飾、藏匿犯特定重大犯罪所得財產或
    利益之行為均屬之。若非先有犯罪所得或利益，再加以掩飾
    或隱匿，而係取得犯罪所得或利益之犯罪手段，或未合法化
    犯罪所得或利益之來源，而能一目了然來源之不法性，即非
    洗錢防制法所規範之對象。經查：本件係某不詳姓名年籍資
    料之成年男子，利用被告提供之上開帳戶，將詐欺所得之款
    項直接匯入該帳戶，而該不詳姓名年籍資料之成年男子要求
    被害人將金錢匯入被告提供之帳戶之行為，即係該詐欺集團
    為實施其詐欺行為之犯罪手段，並非於取得財物後，另為掩
    飾、隱匿其詐欺所得之行為，亦非被告於該不詳姓名成年男
    子實施詐欺犯罪取得財物後，另由被告為掩飾或隱匿行為，
    此自被害人二人係直接將款項匯入被告所提供之帳戶內等情
    可知，況針對本案犯罪情形，偵查機關藉由被害人將款項匯
    入被告帳戶，即得瞭解資金來源之不法性，並藉以追查資金
    流向，該資金與當初犯罪行為之關連性並未被切斷，與「掩
    飾」、「隱匿」之性質亦有不符，與洗錢防制法第二條規定
    之洗錢行為構成要件自屬有間。從此，蒞庭實行公訴之檢察
    官業已更正起訴法條如前，基於檢察一體之原則，本件自無
    庸再變更起訴法條，附此敘明。又公訴人對於被告提供上開
    帳戶予本件姓名年籍不詳之成年男子，致被害人甲○○遭詐
    騙匯款入上開帳戶之幫助詐欺部分，雖未起訴，然此部分與
    已起訴部分，為實質上一罪，亦為起訴效力所及，本院應併
    予審究。爰審酌被告提供上開帳戶供詐騙集團使用，助長訛
    詐風氣，且使執法人員難以追查該詐騙集團之真實身分，惟
    念其因一時失慮不周，致罹刑章，且犯後坦承犯行，尚知悔
    悟等一切情狀，量處如主文所示之刑，並諭知易科罰金之折
    算標準，以示懲戒。
四、至被告所提供前開帳戶之存摺、提款卡等物，均未經扣案，
    且該帳戶業經列管，是詐欺集團顯已未再使用，上開資料應
    為詐欺集團丟棄而滅失，爰不另為沒收之宣告，附此敘明。
據上論斷，應依刑事訴訟法第二百七十三條之一第一項、第二百
九十九條第一項前段，刑法第三十條第一項、第二項、第五十六
條、第三百三十九條第一項、第四十一條第一項前段，罰金罰鍰
提高標準條例第一條前段、第二條，判決如主文。
本案經檢察官楊挺宏到庭執行職務。
中    華    民    國    95    年    6     月    19    日
                  刑事第八庭    法  官  吳為平
以上正本證明與原本無異。
如不服本判決，應於送達後十日內，向本院提出上訴狀（應附繕
本）。
                                書記官  江惠婷
中    華    民    國    95    年    6     月    20    日
附錄論罪科刑法條：
刑法第三百三十九條
意圖為自己或第三人不法之所有，以詐術使人將本人或第三人之
物交付者，處五年以下有期徒刑、拘役或科或併科一千元以下罰
金。
以前項方法得財產上不法之利益或使第三人得之者，亦同。
前二項之未遂犯罰之。


司法院資訊處製作；財團法人民間司法改革基金會備份。
